臺灣高等法院臺南分院刑事判決
111年度上訴字第210號
上  訴  人  臺灣雲林地方檢察署檢察官
被      告  黃芷庭




選任辯護人  張蓁騏律師
被      告  張家文




選任辯護人  劉興文律師(法扶律師)
被      告  許勇志


選任辯護人  詹忠霖律師(法扶律師)
上列上訴人因被告等違反毒品危害防制條例案件，不服臺灣雲林
地方法院109年度訴字第705號中華民國110年12月7日第一審判決
（起訴案號：臺灣雲林地方檢察署108年度偵字第5288號、109年
度偵字第3114號），提起上訴，本院判決如下：
    主  文
上訴駁回。
    理  由
一、公訴意旨及經原審公訴人當庭更正後略以：被吿黃芷庭、張
    家文、許勇志均明知甲基安非他命係毒品危害防制條例第2
    條第2項第2款所公告列管之第二級毒品，依法不得製造，被
    吿黃芷庭竟基於製造第二級毒品之犯意，被吿張家文、許勇
    志共同基於幫助製造第二級毒品之犯意聯絡，由被吿黃芷庭
    於107年9月前某日，在不詳地點，以其購買所得之感冒藥「
    亞涕」錠10,000片，並由被吿張家文協助尋找製毒師傅，以
    取得製作甲基安非他命之技術，復於108年初，被吿許勇志
    向林仕崟借用雲林縣○○鄉○○村○0-0鄉道電線桿0000000號旁
    之貨櫃屋，用以存放被吿黃芷庭所購買之加熱器、玻璃球等
    製造甲基安非他命之器具，並由被吿許勇志（公訴意旨誤載
    為被吿張家文）將上揭製毒用物品載運至上址藏放，嗣由被
    吿黃芷庭以亞涕錠和甲醇以1:1之比例，在瓦斯爐以小火慢
    煮之方式，提煉麻黃素，並以購買如附表編號1至13所示之
    原料、器具煉製甲基安非他命，並進而接續以不詳製造方法
    製造出數量不詳之第二級毒品甲基安非他命既遂。因認被告
    黃芷庭涉犯修正前毒品危害防制條例第4條第2項之製造第二
    級毒品罪嫌；被吿許勇志、張家文均涉犯刑法第30條第1項
    前段、修正前毒品危害防制條例第4條第2項之幫助製造第二
    級毒品罪嫌；被告黃芷庭、張家文、許勇志均涉犯毒品危害
    防制條例第4條第5項之運輸專供製造毒品之器具罪嫌等語。
二、本案被告張家文經原審判決有罪部分，檢察官及被告張家文
    均未上訴，業已確定，不在本案之上訴範圍。至本案被告黃
    芷庭、張家文、許勇志經原審判決無罪部分，則均據檢察官
    提起上訴，均未確定，屬本案之上訴範圍，先予敘明。　　
三、按犯罪事實應依證據認定之，無證據不得認定犯罪事實；又
    不能證明被告犯罪或其行為不罰者，應諭知無罪之判決，刑
    事訴訟法第154條第2項、第301條第1項分別定有明文。所謂
    認定犯罪事實之證據，係指足以認定被告確有犯罪行為之積
    極證據而言，該項證據自須適合於被告犯罪事實之認定，始
    得採為斷罪之資料。又認定不利於被告之事實，須依積極證
    據，苟積極證據不足為不利於被告事實之認定時，即應為有
    利於被告之認定，更不必有何有利之證據。如未能發現相當
    證據，或證據不足以證明，自不能以推測或擬制之方法，以
    為裁判基礎。而認定犯罪事實所憑之證據，雖不以直接證據
    為限，間接證據亦包括在內；然而無論直接或間接證據，其
    為訴訟上之證明，須於通常一般之人均不致有所懷疑，而得
    確信其為真實之程度者，始得據為有罪之認定，倘其證明尚
    未達到此一程度，而有合理之懷疑存在時，事實審法院復已
    就其心證上理由予以闡述，敘明其如何無從為有罪之確信，
    因而為無罪之判決，尚不得任意指為違法（最高法院40年度
    台上字第86號判決、76年度台上字第4986號判決意旨參照）
    。另刑事訴訟法第161條第1項規定：檢察官就被告犯罪事實
    ，應負舉證責任，並指出證明之方法。因此，檢察官對於起
    訴之犯罪事實，應負提出證據及說服之實質舉證責任。倘其
    所提出之證據，不足為被告有罪之積極證明，或其指出證明
    之方法，無從說服法院以形成被告有罪之心證，基於無罪推
    定之原則，自應為被告無罪判決之諭知（最高法院92年度台
    上字第128號判決意旨參照）。再按刑法第25條所謂已著手
    於犯罪行為之實行，係指對於構成犯罪要件之行為，已開始
    實行者而言，若於著手此項要件行為以前之準備行動，係屬
    預備行為，除法文有處罰預備犯之明文，應依法處罰外，不
    能遽以未遂犯罪論擬（最高法院30年上字第684號判例意旨
    參照）。
四、公訴意旨認被告黃芷庭有公訴意旨欄所示製造第二級毒品甲
    基安非他命之犯嫌、被吿許勇志、張家文有公訴意旨欄所示
    幫助製造第二級毒品甲基安非他命之犯嫌，被告黃芷庭、張
    家文、許勇志有公訴意旨欄所示運輸專供製造毒品之器具之
    犯嫌，無非係以下列證據為主要論據：
㈠、證人林仕崟於警詢之證述（見警卷第63-65頁）。
㈡、書證：
１、被告黃芷庭與被告許勇志、張家文之通訊軟體LINE對話紀錄
    截圖（見警卷第19-29頁；他卷第127、131頁）。
２、內政部警政署刑事警察局108年12月6日刑鑑字第1080080362
    號鑑定書（見警卷第69-72頁）。
３、內政部警政署刑事警察局110年4月21日刑鑑字第1100031032
    號函檢附衛生福利部食品藥物管理署查詢資料、藥物仿單、
    相關函文及文獻等資料（見原審卷㈠第421-444頁）。
４、被告黃芷庭、張家文之雲林縣警察局臺西分局扣押筆錄、扣
    押物品目錄表（見警卷第97-101頁）。
５、被告許勇志之雲林縣警察局臺西分局扣押筆錄、扣押物品目
    錄表（見警卷第107-113、119-125頁）。
６、被告張家文、黃芷庭、許勇志自願受搜索同意書（見警卷第9
    3-95、117頁）。
７、臺灣雲林地方法院108年聲搜字第605號搜索票（見警卷第105
    頁）。
８、內政部警政署刑事警察局109年11月12日刑鑑字第1098017600
    號函（見原審卷㈠第175頁）。
９、法務部調查局110年1月29日調科壹字第11003119260號函（見
    原審卷㈠第391-392頁）。
10、現場蒐證及扣案物照片（見警卷第133-187頁；偵卷第117頁
    ）。
11、被告黃芷庭手機拍攝照片（見他卷第127-129頁）。
㈢、扣案如附表編號1至13所示之物。
㈣、被吿之供述：
１、被吿黃芷庭於警詢、偵查及原審審理中之供述（見警卷第7 -
    17頁；他卷第225-230頁；偵卷第65-67頁；聲羈卷第59-65
    頁；原審卷㈠第155-159、257-276頁；原審卷㈡第247-249、2
    78-284頁）。
２、被告張家文於警詢、偵查及原審審理中之供述（見警卷第33-
    38頁；他卷第217-221頁；聲羈卷第35-43頁；原審卷㈠第119
    、123-125、231-257頁；原審卷㈡第247-249、278-284頁）
    。
３、被告許勇志於警詢、偵查及原審審理中之供述（見警卷第41-
    46頁；他卷第369-372頁；原審卷㈠第119、123-125、277-28
    2頁；原審卷㈡第247-249、278-284頁）。
五、訊據被吿黃芷庭堅詞否認有何公訴意旨欄所示製造第二級毒
    品之犯行，及運輸專供製造毒品之器具之犯行，並辯稱：伊
    係於100年間購入亞涕錠及附表編號1至13所示之製毒器具，
    在彰化縣○○鎮某租屋處，以不詳製造方法嘗試製造甲基安非
    他命後，即將扣案如附表編號1至13所示之物藏放在雲林縣○
    ○鄉某處，迄至公訴意旨欄所示之時、地，始分別搬運至附
    表編號1至13「查獲地點」欄所示之處所藏放，原先計畫與
    張家文、許勇志一同製造甲基安非他命，但尚未著手製造甲
    基安非他命即遭查獲等語。辯護人則為被吿黃芷庭辯護稱：
    被吿黃芷庭於100年間製造甲基安非他命半成品後，即未再
    使用附表編號1至13所示之器具等語。被吿張家文亦堅詞否
    認有何公訴意旨欄所示幫助製造第二級毒品之犯行，及運輸
    專供製造毒品之器具之犯行，並辯稱：伊斯時為黃芷庭之男
    友，始會幫助黃芷庭搬運附表編號1至13所示之器具，伊確
    實有詢問過有無製毒師傅可以協助製造甲基安非他命，但沒
    有找到有相關製毒技術之人，附表編號1至13所示之器具均
    尚未使用即為警查獲，且僅憑附表編號1至13所示之器具尚
    無法製造甲基安非他命等語。辯護人則為被吿張家文辯稱：
    被吿張家文並無與被吿黃芷庭、許勇志於公訴意旨欄所示之
    時、地共同或幫助製造甲基安非他命之犯意，被吿張家文只
    是依照被吿黃芷庭之指示搬運附表編號1至13所示之器具，
    至於被吿黃芷庭坦承100年間製造甲基安非他命既遂之犯行
    與本案無涉，又附表編號3至13所示之器具，亦難認係專供
    製造毒品之器具等語。被吿許勇志堅詞否認有何公訴意旨欄
    所示幫助製造第二級毒品之犯行，及運輸專供製造毒品之器
    具之犯行，並辯稱：僅憑附表編號1至13所示之器具無法製
    造甲基安非他命，伊未使用過附表編號1至13所示之器具等
    語。辯護人則為被吿許勇志辯稱：被吿許勇志雖有搬運附表
    編號1至13所示之器具，惟被告尚未著手製造甲基安非他命
    即遭查獲，又附表編號3至13所示之器具，亦難認係專供製
    造毒品之器具等語。
六、經查：
㈠、被吿黃芷庭就公訴意旨欄所示之製造甲基安非他命犯嫌部分
    ：
１、被吿黃芷庭為扣案附表編號1至13所示之器具、化學藥品之所
    有人，且附表編號1至13所示之物分別藏放在附表編號1至13
    「查獲地點」欄所示之處所乙情，業據被吿黃芷庭於警詢、
    偵查及原審審理中均坦承不諱（見警卷第7-17頁；他卷第22
    5-230頁；偵卷第65-67頁；聲羈卷第59-65頁；原審卷㈠第15
    5-159、257-276頁；原審卷㈡第247-249、278-284頁），並
    有被告黃芷庭、張家文之雲林縣警察局臺西分局扣押筆錄、
    扣押物品目錄（見警卷第97-101頁）、被告許勇志之雲林縣
    警察局臺西分局扣押筆錄、扣押物品目錄表（見警卷第107-
    113、119-125頁）、被告張家文、黃芷庭、許勇志自願受搜
    索同意書（見警卷第93-95、117頁）、臺灣雲林地方法院10
    8年聲搜字第605號搜索票（見警卷第105頁）、現場蒐證及
    扣案物照片（見警卷第133-187頁；偵卷第117頁）存卷可參
    ，復有附表編號1至13所示之物扣案可佐，此部分事實洵堪
    認定。
２、被吿黃芷庭是否已於公訴意旨欄所示之時、地著手製造甲基
    安非他命之認定：
⑴、被吿黃芷庭固於警詢、偵查、原審及本院審理中供稱：其以
    感冒藥「亞涕錠」作為原料製造甲基安非他命等語。而「亞
    涕錠」依據衛生福利部食品藥物管理署網站查詢結果及該藥
    物仿單所示，「亞涕錠」含有假麻黃（Pseudoephedrine）
    成分，亞涕錠可經萃取後獲得較高純度假麻黃，再合成甲
    基安非他命。學理上可依「鹵化」、「氫化」、「純化」三
    階段(三階段法)及紅磷碘化法製造甲基安非他命或安非他命
    之事實，業據內政部警政署刑事警察局110年4月21日刑鑑字
    第1100031032號函檢附衛生福利部食品藥物管理署查詢資料
    、藥物仿單、相關函文及文獻等資料回覆在案（見原審卷㈠
    第421-444頁）。
⑵、依上開函檢附之「臺灣高等法院檢察署毒品獎金審議小組有
    關認定毒品製造工廠標準之決議」內容，其就製造第二級毒
    品甲基安非他命之流程及所需設備，依「鹵化」、「氫化」
    、「純化」分別說明如下(見原審卷㈠第428-429頁)：
①、前段（鹵化階段）：基本上是麻黃素與「氯化亞硫醯」反應
    。其製造流程係將原料麻黃（俗稱麻黃素）經氯仿浸溶後，
    加入亞硫醯二氯置入攪拌器內攪拌，再經乙醚、丙酮等溶劑
    溶洗、過濾、風乾後製成氯甲麻黃素。所需設備為攪拌桶、
    真空馬達、陶瓷漏斗、攪拌棒、試紙、木杓、量杯、塑膠盆
    （桶）、抽風機、玻璃瓶、磅秤、電風扇等。
②、中段（氫化階段）：主要是加入氯化鈀、硫酸鋇、鎳或其他
    化學試劑或白金等催化劑。製造流程係將氯甲麻黃素加入催
    化劑（氯化鈀、硫酸鋇），與緩衝劑（醋酸鈉或醋酸）置入
    氫氣壓力鋼瓶內，再通入氫氣進行氫化反應，經側孔燒瓶、
    陶瓷漏斗過濾製成鹵水（俗稱黑水或黑油）。所需設備為氫
    氣壓力鋼瓶、側孔燒瓶、陶瓷漏斗、塑膠盆等。
③、後段（純化階段）：若未加入鹽酸很難大量產生結晶。製造
    流程係將鹵水置入不鏽鋼鍋內，放在瓦斯爐上加熱熬煮，加
    入食鹽後，置於冰箱低溫冷凍，再經脫水、烘乾製成結晶成
    品。所需設備為不鏽鋼鍋或抗腐蝕性容器如瓷鍋、瓦斯桶（
    爐）、冰箱、脫水機、烘乾機、濾紙、陶瓷漏斗、濾網、電
    風扇、溫度計、分裝湯匙等。
　　上開製毒流程，係檢警依查緝製造毒品之經驗結晶，被告黃
    芷庭如欲製造第二級毒品甲基安非他命，自應依循上開步驟
    ，始有成功之可能。
⑶、茲核對上開製毒所需設備，可知扣案物品中亦有供製造第二
    級毒品甲基安非他命之漏斗、勺子、濾網、玻璃燒杯、量杯
    、塑膠桶、加熱器等物，分別在附表編號3至13「查獲地點
    」欄所示之處所被查獲，顯見行為人已準備以上開工具，意
    圖製造甲基安非他命無誤。然本案扣案物品並未扣得甲基安
    非他命之原料「假麻黃」或為製造甲基安非他命而購入之
    「亞涕錠」，被吿黃芷庭自無從由「亞涕錠」萃取高純度之
    假麻黃，再合成甲基安非他命，亦未扣到前開製造甲基安
    非他命所需之化學溶劑(亞硫醯二氯、乙醚、丙酮等)、氫氣
    壓力鋼瓶等物，實無從進行製造甲基安非他命之第一階段鹵
    化手續，遑論第二階段之氫化階段。
⑷、另觀諸前揭刑事警察局函文及法務部調查局110年1月29日調
    科壹字第11003119260號函（見原審卷㈠第391-392頁）亦記
    載，以有機溶劑萃取「亞涕錠」中之假麻黃（Pseudoephed
    rine）成分，倘依紅磷碘化法製造甲基安非他命，則為假麻
    黃（Pseudoephedrine）加入紅磷、氫碘酸（或碘、水）等
    試劑，反應後生成甲基安非他命。惟本案扣案物除未見「亞
    涕錠」外，亦未扣得假麻黃（Pseudoephedrine），更未扣
    得紅磷、氫碘酸等試劑，實無從以紅磷碘化法進行製造甲基
    安非他命。
３、至扣案附表編號6、10所示之濾網、塑膠量杯，雖均經甲醇潤
    洗後檢出第二級毒品甲基安非他命成分，有刑事警察局108
    年12月6日刑鑑字第1080080362號鑑定書、109年11月20日刑
    鑑字第1098017600號函（見警卷第69-72頁；原審卷㈠第175
    頁）在卷可參。然查，被吿黃芷庭於警詢、偵查及原審審理
    中均供稱：附表編號1至13所示之化學藥品、器具，係伊於1
    00年間自行製造甲基安非他命所使用之器具，100年間製作
    甲基安非他命之地點為彰化縣○○鎮租屋處，之後前開器具一
    直存放在彰化老家並未使用，因為彰化老家要出售始陸續搬
    運前開器具至附表編號1至13「查獲地點」欄所示之處所藏
    放，曾經使用製作甲基安非他命之部分器具已經敲破等語（
    見警卷第9-10、13-17頁；他卷第227-228頁；聲羈卷第61-6
    3頁；原審卷㈡第280-281頁），核與被吿張家文、許勇志證
    稱：曾搬運附表編號1至13所示之物至附表編號1至13「查獲
    地點」欄所示之地點存放，並未使用該等物品製造甲基安非
    他命等語（見原審卷㈡第281-283頁）大致相符，復參諸被吿
    黃芷庭與被告張家文、許勇志彼此間之通訊軟體LINE對話紀
    錄內容（見警卷第19-29頁），也僅止於談論尋找「技術指
    導」，未見有關具體實際著手製造甲基安非他命之內容，再
    依被吿黃芷庭前開所述，扣案附表編號6、10所示之濾網、
    塑膠量杯經檢出甲基安非他命成分，顯係其於100年間，在
    彰化縣○○鎮租屋處製造甲基安非他命時所製成，且卷內均無
    被吿黃芷庭於公訴意旨欄所示之時、地以附表編號1至13所
    示之化學藥品、器具著手製造甲基安非他命之相關事證，自
    難僅以附表編號6、10所示之濾網、塑膠量杯檢出甲基安非
    他命成分，逕認被吿黃芷庭於公訴意旨欄所示之時、地製造
    甲基安非他命。檢察官上訴意旨，以扣案附表編號6、10所
    示之濾網、塑膠量杯，均經甲醇潤洗後檢出第二級毒品甲基
    安非他命成分，而認被告黃芷庭有於公訴意旨欄所示之時、
    地製造甲基安非他命之犯行，並無理由。
４、檢察官上訴意旨，認觀之被告黃芷庭與被告許勇志之通訊軟
    體LINE對話紀錄，被告黃芷庭於108年2月某日傳送「你有朋
    友可以技術指導嗎？」之文字予被告許勇志，被告許勇志於
    同年2月12日則傳送「我再問他」之文字予被告黃芷庭，被
    告許勇志復於同年2月15日傳送「技師喬好了！看你哪裡怎
    麼樣」等文字予被告黃芷庭，被告黃芷庭則於同日傳送「你
    10點有空嗎？過去家裡一趟，成員就你蚊玟（指被告張家文
    跟我）、「我到了，蚊子(指被告張家文）也在了，你還沒
    到」等文字給被告許勇志。另被告黃芷庭於同年2月16日傳
    送「亞涕錠」照片及「看第二張的成份」之文字予被告許勇
    志，被告許勇志則傳送「叫他克服」之文字予被告黃芷庭（
    見警卷第21-23頁）。被告張家文於108年4月11日傳送「我
    跟人聯絡好了可以直接帶○○他們去學習你覺得嘞」、「對方
    直接教一次還可以做筆記而且以後材料也可以直接找他們」
    等文字予被告黃芷庭（見警卷第27頁），足認被告黃芷庭、
    許勇志、張家文確實有開始共同製造甲基安非他命的行為（
    起訴意旨雖認被告許勇志、張家文係犯幫助製造甲基安非他
    命罪嫌，惟根據上開對話紀錄被告黃芷庭、張家文、許勇志
    似應係共同製造甲基安非他命），並不是僅止「談論尋找技
    術指導」而已，否則被告許勇志不會傳送「叫他克服」之文
    字予被告黃芷庭。然綜觀上開LINE對話紀錄，再參以被吿黃
    芷庭與被告張家文、許勇志彼此間之通訊軟體LINE對話紀錄
    內容（見警卷第19-29頁），未見有關具體實際著手製造甲
    基安非他命之內容，及佐以前揭諸多說明，可知檢察官上訴
    意旨所指之上開LINE對話紀錄，顯係被告黃芷庭缺乏製造甲
    基安非他命之技術，而發文及請被告許勇志、張家文以尋求
    他人之技術指導，被告許勇志、張家文則發文予被告黃芷庭
    表示已尋得他人之技術指導、可以去向他人學習等情，其中
    被告許勇志傳送「叫他克服」之文字予被告黃芷庭前，應係
    指被告許勇志向被告黃芷庭表示會叫其尋得技術指導之他人
    ，克服製造甲基安非他命技術上之困難。綜上，要難以檢察
    官上訴意旨所據之上開LINE對話紀錄，即逕認被告黃芷庭自
    己或與被告張家文、許勇志，已開始製造甲基安非他命之行
    為，檢察官此部分之上訴，亦無理由。
５、從而，被告黃芷庭於公訴意旨欄所示之時、地，僅將製造甲
    基安非他命之部分化學藥品、器具（詳附表編號1至13）搬
    至查獲現場，尚無製造甲基安非他命三階段所須之原料及溶
    劑等及不可或缺之氫氣壓力鋼瓶，根本無從開始實行第一階
    段之鹵化行為，又倘依製造甲基安非他命紅磷碘化法，其所
    需之原料為亞涕錠及以有機溶劑萃取「亞涕錠」中之假麻黃
    （Pseudoephedrine），然本案查獲時未扣得亞涕錠，亦未
    扣得假麻黃（Pseudoephedrine），更未扣得紅磷、氫碘酸
    等試劑，顯無法依紅磷碘化法開始實施製造甲基安非他命，
    依上開最高法院30年上字第684號判例意旨所示，被告黃芷
    庭僅係從事製造前之準備行為。又依修正前毒品危害防制條
    例第4條第2項規定：「製造、運輸、販賣第二級毒品者，處
    無期徒刑或7年以上有期徒刑，得併科7,000,000元以下罰金
    」，同條第6項並規定未遂犯罰之，但無預備犯之處罰規定
    。本案，被告黃芷庭於公訴意旨欄所示之時、地係預備製造
    甲基安非他命，尚未著手於製造行為，本條又無處罰預備犯
    之規定，被告黃芷庭自不構成犯罪。綜上，被告黃芷庭確實
    持有附表編號1至13所示之物，並由被吿張家文、許勇志陸
    續運送附表編號1至13所示之器具至附表編號1至13所示之查
    獲地點，預備製造甲基安非他命，惟依檢察官所舉事證，並
    不能證明被告黃芷庭已著手於製造第二級毒品之行為，自無
    從以製造第二級毒品罪相繩。
㈡、被吿張家文、許勇志就公訴意旨欄所示之幫助製造甲基安非
    他命犯嫌部分：
　　公訴意旨雖認被告張家文協助尋找製毒師傅，以取得製作甲
    基安非他命之技術、被告許勇志則幫助被吿黃芷庭搬運附表
    編號1至13所示之物至附表編號1至13「查獲地點」欄所示之
    處所，被告張家文、許勇志應構成幫助製造第二級毒品罪嫌
    。惟按刑法上之幫助犯，以正犯已經犯罪為前提要件，故幫
    助犯無獨立性，係從屬於正犯而成立，如無他人犯罪行為之
    存在，幫助犯即無由成立（最高法院60年度台上字第2159號
    判決意旨參照）。又關於幫助犯之性質，實務及學說多數見
    解，認係採共犯從屬性說之立場，依學界通說既認幫助犯應
    採共犯從屬性說之「限制從屬形式」。因此，幫助犯係從屬
    於正犯而成立，以正犯已經犯罪為構成要件，故幫助犯並非
    其幫助行為一經完成，即成立犯罪，必其幫助行為或其影響
    力持續至正犯實施犯罪，始克成立（最高法院92年度台上字
    第6405號判決意旨可參）。本案依檢察官就起訴事實所提出
    之證據，尚不足認定被告黃芷庭有於公訴意旨欄所示之時、
    地製造甲基安非他命之犯行，既無正犯得以附麗，依共犯從
    屬性，被告張家文協助尋找製毒師傅、許勇志協助搬運附表
    編號1至13所示之物，亦無從以幫助製造第二級毒品罪相繩
    。
㈢、被吿黃芷庭、張家文、許勇志共同運輸專供製造毒品之器具
    犯嫌部分：
１、被吿黃芷庭因其彰化老家欲出售，而與被告張家文自原先存
    放於該處之製造甲基安非他命之物品（即附表編號1至13）
    載運至被吿張家文位於雲林縣○○鄉某租屋處藏放，再於108
    年1月間某日，由被吿張家文自前開租屋處將存放該處之前
    開製造甲基安非他命之物品，搬運至雲林縣○○鄉○○村某友人
    住處藏放，於108年2月初某日，自前開友人住處，由被吿黃
    芷庭、張家文將附表編號3至13所示之物搬運至雲林縣○○鄉○
    ○村之某○○超商交付與被吿許勇志，由被吿許勇志駕駛不詳
    車牌號碼之自用小客車搬運附表編號3至11所示之物至其位
    於雲林縣○○鄉○○村○○000號住處藏放，再將附表編號12、13
    所示之物，搬運至其向林仕崟借用位於雲林縣○○鄉○○村○0-0
    鄉道電線桿0000000號旁之貨櫃屋藏放之事實，業據被吿黃
    芷庭、張家文、許勇志於警詢、偵查及原審審理中均坦承不
    諱（見警卷第14-16、36、42-43頁；他卷第219-221、228、
    370頁；偵卷第65-67頁；聲羈卷第38-39、61-63頁；原審卷
    ㈡第281-283頁），並有被告黃芷庭、張家文之雲林縣警察局
    臺西分局扣押筆錄、扣押物品目錄表（見警卷第97-101頁）
    、被告許勇志之雲林縣警察局臺西分局扣押筆錄、扣押物品
    目錄表（見警卷第107-113、119-125頁）、被告張家文、黃
    芷庭、許勇志自願受搜索同意書紙（見警卷第93-95、117頁
    ）、臺灣雲林地方法院108年聲搜字第605號搜索票（見警卷
    第105頁）、現場蒐證及扣案物照片（見警卷第133-187頁；
    偵卷第117頁）存卷可考，復有扣案如附表編號1至13所示之
    物可佐，固可認定為真。
２、然附表編號3至13所示之物非專供製造毒品之器具乙情，經原
    審函詢內政部警政署刑事警察局回覆略以：因毒品製造過程
    涉及行為人知識、技術等相關因素，故本案無法依檢送之扣
    案物品研判是否係可組合或常見單獨用來製造甲基安非他命
    之物品等語，有內政部警政署刑事警察局110年4月21日刑鑑
    字第1100031032號函（見原審卷㈠第421頁）在卷可參，依前
    開函文所述，已難認定扣案附表編號3至13所示之物為專供
    製造毒品之器具，且毒品危害防制條例第4條第5項之罪之構
    成要件為「製造、運輸、販賣專供製造或施用毒品之器具者
    」，而本案扣案如附表編號3至13所示之物，在實務上亦均
    有其他用途，並非難以取得之物，顯非專供製造毒品之器具
    ，是被告黃芷庭、張家文、許勇志共同運輸附表編號3至13
    所示之物，亦不構成毒品危害防制條例第4條第5項之運輸專
    供製造毒品之器具罪。至檢察官上訴意旨，雖認附表編號12
    所示之加熱器非常少見，亦非容易取得之物，除了用以製造
    毒品外，並無法單獨作為其他用途，故應為專供製造毒品所
    用無誤，然並未舉證以實其說，自難認上開加熱器確係專供
    製造毒品之器具。　
七、綜上所述，公訴意旨雖認被告黃芷庭涉犯前揭製造第二級毒
    品犯行；被吿許勇志、張家文均涉犯前揭幫助製造第二級毒
    品犯行；被告黃芷庭、張家文、許勇志均涉犯前揭運輸專供
    製造毒品之器具犯行，惟依前揭說明，公訴意旨所憑之證據
    ，尚未達通常一般人均不致有所懷疑，而得以確信其為真實
    之程度。此外，復查無其他積極證據，足資證明被告黃芷庭
    、張家文、許勇志確有為公訴意旨所指之上開各該犯行，揆
    諸前揭法條規定及最高法院判決要旨，本諸無罪推定原則，
    自應就被告黃芷庭、張家文、許勇志為無罪判決之諭知。
八、起訴書雖另以：請就扣案附表編號1至13所示之原料、器具
    均宣告沒收等語。惟查，附表編號1至13所示之原料、器具
    雖均為被吿黃芷庭所有，然係被吿黃芷庭於100年間製造甲
    基安非他命犯行(被吿黃芷庭於100年間，在彰化縣○○鎮租屋
    處製造甲基安非他命之事實，業經原審依刑事訴訟法第241
    條規定，依職權告發)所用之物，上開扣案物容有作為另案
    證據之必要，應於被吿黃芷庭涉犯製造甲基安非他命之案件
    中另行處理，爰不於本案中予以宣告沒收，併此敘明。
九、上訴駁回之理由：
    原審以檢察官所舉出之上開證據及調查證據之結果，尚不足
    以證明被告黃芷庭確有為公訴意旨所指涉犯修正前毒品危害
    防制條例第4條第2項之製造第二級毒品罪嫌；被吿許勇志、
    張家文均涉犯刑法第30條第1項前段、修正前毒品危害防制
    條例第4條第2項之幫助製造第二級毒品罪嫌；被告黃芷庭、
    張家文、許勇志均涉犯毒品危害防制條例第4條第5項之運輸
    專供製造毒品之器具罪嫌，而為被告黃芷庭、張家文、許勇
    志無罪之諭知，其認事用法並無違誤。檢察官上訴意旨，仍
    執前詞指摘原判決不當，然其所指摘不足採，業經本院詳陳
    如前，其上訴無理由，應予駁回。
據上論斷，應依刑事訴訟法第368條，判決如主文。
本案經檢察官李侃穎提起公訴，檢察官蕭仕庸提起上訴，檢察官
曾昭愷到庭執行職務。
中　　華　　民　　國　　111 　年　　4　 　月　　14　　日
                  刑事第四庭    審判長法　官  郭玫利
                                      法　官  曾子珍
                                      法　官  陳金虎
以上正本證明與原本無異。
檢察官如不服本判決應於收受送達後20日內向本院提出上訴書狀
，其未敘述上訴理由者，並得於提起上訴後20日內向本院補提理
由書（均須按他造當事人之人數附繕本）「切勿逕送上級法院」
。（應受刑事妥速審判法第9條第1項規定之限制）
被告黃芷庭、張家文、許勇志，均不得上訴。 　　　
　　　　　　　　　　　　　　　　　　　書記官　蘇文儀　　
中　　華　　民　　國　　111 　年　　4 　　月　　14　　日
附表：被告黃芷庭、張家文之扣案物
編號 扣案物品名稱 數量 查獲地點 所有人 備註  1 不明白色晶體（含包裝袋1個，現場編號A7） 1包 雲林縣○○鄉○○街00號0樓之0 被吿黃芷庭 ⒈未檢出毒品及毒品先驅原料等成分（見警卷第69-72頁之內政部警政署108年12月6日刑鑑字第1080080362號鑑定書）。 ⒉雲林縣警察局臺西分局扣押物品目錄表（見警卷第101頁）。  2 不明米白色粉末（含包裝袋1個，現場編號A8） 1包 雲林縣○○鄉○○街00號0樓之0 被吿黃芷庭 ⒈未檢出毒品及毒品先驅原料等成分（見警卷第69-72頁之內政部警政署108年12月6日刑鑑字第1080080362號鑑定書）。 ⒉雲林縣警察局臺西分局扣押物品目錄表（見警卷第101頁）。  3 針筒 1支 雲林縣○○鄉○○村○○000號 被吿黃芷庭 雲林縣警察局臺西分局扣押物品目錄表（見警卷第111頁）。  4 濾網（勺） 3個 雲林縣○○鄉○○村○○000號 被吿黃芷庭 雲林縣警察局臺西分局扣押物品目錄表（見警卷第111頁）。  5 湯匙 5支 雲林縣○○鄉○○村○○000號 被吿黃芷庭 雲林縣警察局臺西分局扣押物品目錄表（見警卷第111頁）。  6 濾網（現場編號B4-1） 1個 雲林縣○○鄉○○村○○000號 被吿黃芷庭 ⒈外觀有白、褐色殘渣情形，經以甲醇潤洗後取洗滌液送驗，檢出第二級毒品甲基安非他命成分（見警卷第69-72頁之內政部警政署108年12月6日刑鑑字第1080080362號鑑定書）。 ⒉雲林縣警察局臺西分局扣押物品目錄表（見警卷第111頁）。  7 漏斗 1個 雲林縣○○鄉○○村○○000號 被吿黃芷庭 雲林縣警察局臺西分局扣押物品目錄表（見警卷第111頁）。  8 勺子 1個 雲林縣○○鄉○○村○○000號 被吿黃芷庭 雲林縣警察局臺西分局扣押物品目錄表（見警卷第111頁）。  9 玻璃燒杯 1個 雲林縣○○鄉○○村○○000號 被吿黃芷庭 雲林縣警察局臺西分局扣押物品目錄表（見警卷第111頁）。  10 塑膠量杯（現場編號B8-1-1至B8-7-1） 7個 雲林縣○○鄉○○村○○000號 被吿黃芷庭 ⒈其中現場編號B8-5-1塑膠量杯內有白色殘渣情形，經以甲醇潤洗後取洗滌液送驗，檢出第二級毒品甲基安非他命成分（見警卷第69-72頁之內政部警政署108年12月6日刑鑑字第1080080362號鑑定書）。 ⒉雲林縣警察局臺西分局扣押物品目錄表（見警卷第111頁）。  11 塑膠桶 4個 雲林縣○○鄉○○村○○000號 被吿黃芷庭 雲林縣警察局臺西分局扣押物品目錄表（見警卷第111頁）。  12 加熱器 1個 雲林縣○○鄉○○村○0-0鄉道電桿0000000旁貨櫃屋 被吿黃芷庭 雲林縣警察局臺西分局扣押物品目錄表（見警卷第125頁）。  13 玻璃球（含溫度計2支） 1個 雲林縣○○鄉○○村○0-0鄉道電桿0000000旁貨櫃屋 被吿黃芷庭 雲林縣警察局臺西分局扣押物品目錄表（見警卷第125頁）。  14 OPPO廠牌行動電話（搭配門號0000000000號SIM卡1張） 1支 雲林縣○○鄉○○街00號0樓之0 被吿黃芷庭 雲林縣警察局臺西分局扣押物品目錄表（見警卷第101頁）。  15 SAMSUNG廠牌行動電話（無SIM卡） 2支 雲林縣○○鄉○○街00號0樓之0 被吿黃芷庭 雲林縣警察局臺西分局扣押物品目錄表（見警卷第101頁）。  16 玻璃球吸食器 6支 雲林縣○○鄉○○街00號0樓之0 被吿黃芷庭、張家文 雲林縣警察局臺西分局扣押物品目錄表（見警卷第101頁）。  17 吸食器 1組 雲林縣○○鄉○○街00號0樓之0 被吿黃芷庭、張家文 雲林縣警察局臺西分局扣押物品目錄表（見警卷第101頁）。  18 殘渣袋 1個 雲林縣○○鄉○○街00號0樓之0 被吿張家文 雲林縣警察局臺西分局扣押物品目錄表（見警卷第101頁）。